臺灣臺北地方法院民事判決
110年度訴字第2108號
原      告  悠德科技有限公司

法定代理人  吳涵茵  
訴訟代理人  吳仲立律師
被      告  瑞盛科技股份有限公司

法定代理人  簡美智  
訴訟代理人  黃仕翰律師
複代理人    張家和律師
訴訟代理人  呂紹宏律師
            黃昱維律師
上列當事人間請求給付貨款事件，本院於民國110年10月25日言
詞辯論終結，判決如下：
    主      文
原告之訴及假執行之聲請均駁回。
訴訟費用由原告負擔。
    事實及理由
一、原告主張：被告於民國108年6月18日向原告採購「粘塵輪送
    收料清潔機LDCW1200」一台（下稱系爭A設備）及「自動送
    收料機構LDCW1400」一台（下稱系爭B設備，與系爭A設備合
    稱系爭機器設備），系爭A設備未稅價款為新臺幣（下同）1
    40萬元，系爭B設備未稅價款為158萬元，另由被告負擔應稅
    額，故含稅總價共計312萬9,000元，原告並簽回系爭機器設
    備之採購單（下稱系爭採購單），價款給付方式依系爭採購
    單約定為：被告於簽約後支付總價款40％訂金（現金或即期
    票），於原告交機後給付總價款40％交機款（月結45天），
    於系爭機器設備驗收後給付總價款剩餘之20％驗收款（月結4
    5天）。嗣兩造分別於108年8月8日及同年月23日由被告派員
    至原告下包廠商位於桃園市○○區○○路000000號之廠房驗收（
    即「廠驗」），復依系爭採購單約定，系爭機器設備之送貨
    地址為被告公司即「新北市○○區○○路00巷0號2樓」，原告業
    於108年8月13日及同年月25日完成交付系爭機器設備，由被
    告受領無誤。詎被告以系爭機器設備不符無塵室Class 100
    規範為由，否認已完成驗收，然被告僅於108年12月5日來信
    告知原告此事，訴外人群創光電股份有限公司（下稱群創公
    司）曾量測系爭機器設備的出風口粉塵數，據以推斷系爭機
    器設備未能達標，但原告當天即已回覆有關無塵室Class 10
    0空氣潔淨標準，是量測空間的微粒濃度，並不是去量測設
    備出風口的粉塵量，群創公司量測方法完全不符原國際規範
    所要求及本件契約之約定。再者，群創公司於本件採購案並
    無干涉，該公司亦非業界公認的第三方公正驗證機構，況群
    創公司量測時亦無原告人員在場，原告並無法確認該量測數
    值如何產生，因此該量測數值根本無法作為客觀可接受的數
    據。又系爭採購單雖有「平台氣浮機構：長型吹氣棒＋精密
    調壓閥」設計，但因此種設計將造成吹氣浮力不平均，經原
    告建議乃變更設計為「風扇型氣浮平台設計」，原告交貨當
    天並在被告公司進行氣浮平台的風扇運轉測試，被告當場亦
    簽收機台收貨單，被告之後亦將此平台氣浮機構交予其客戶
    群創公司，被告從未要求此設計變更必須更改回原長型吹氣
    棒的設計，顯見被告對此設計變更並無任何異議，系爭機器
    設備業經被告完成驗收，被告即應給付原告驗收款62萬5,80
    0元（計算式312萬9,000元×20％＝62萬5,800元），原告為此
    提起本訴，請求被告應給付前揭驗收款外，尚應依民法第23
    3條第1項前段、第203條規定，給付自催告期限屆滿翌日（
    即109年7月22日）起至清償日止，按週年利率5％計算之利息
    等語。並聲明：㈠被告應給付原告62萬5,800元，及自109年7
    月22日起至清償日止，按週年利率5％計算之利息。㈡願提供
    現金或同面額之第一商業銀行可轉讓定期存單為擔保，請准
    宣告假執行。
二、被告則以：系爭採購單已載明系爭機器設備總價之20％為「
    驗收」款，更明訂原告應負責「設計、加工、組立、安裝、
    測試、保固」等工作，且系爭採購單付款條件明確分為「交
    機」及「驗收」兩階段，足見兩造就20％驗收款之真意為「
    以驗收完成作為給付條件」，又系爭採購單第13點已明確記
    載「設備需符合Class100等級」，系爭採購單亦經原告無異
    議並用印簽回，被告之人員更有以LINE通訊軟體向原告之人
    員即訴外人簡徐懋（下以姓名稱之）表明「設備應符合Clas
    s100等級」之情，故所謂應符合Class100等級者，顯屬對於
    系爭設備所約定應達到之標準。然原告所提出之系爭機器設
    備及工作，均未符合約定之規格，復就原告所交付之系爭機
    器設備之平台氣浮機構，亦未採用系爭採購單所約定之長型
    吹氣棒及精密調壓閥，而係改用不符合約定之設置風扇吹氣
    設備，而系爭機器設備中不合於系爭採購單所約定規格之下
    方設置吹氣風扇之「風扇型氣浮平台」，現仍棄置於被告公
    司，並未為群創公司所使用，益見原告稱系爭機器設備之平
    台氣浮機構，業經兩造同意變更設計云云，並非事實。原告
    既未依債之本旨提出給付，且迄今仍未改善，也未完成驗收
    程序，被告自無給付驗收款62萬5,800元之義務等語，資為
    抗辯。並聲明：⒈原告之訴及假執行之聲請均駁回；⒉如受不
    利判決，願供擔保，請准宣告免為假執行。
三、兩造不爭執之事項：
  ㈠被告於108年6月18日向原告採購系爭機器設備，原告並簽   
   回系爭採購單（見本院卷第19至21頁）。
  ㈡系爭採購單約定價款為312萬9,000元，價款給付方式依約為
　　：被告於簽約後支付總價款40％訂金（現金或即期票），於
    原告交機後給付總價款40％交機款（月結45天），於系爭機
    器設備驗收後給付總價款20％驗收款（月結45天）。
　㈢原告於108年8月13日及同年月25日完成交付系爭機器設備。
　㈣被告尚未給付驗收款62萬5,800元予原告。
四、得心證之理由：
　　本件原告主張被告向其購買系爭機器設備，價金共計312萬9
     ,000元，兩造間法律關係為買賣關係而非承攬關係，則依
    買賣契約之法律關係，被告應給付原告買賣驗收款62萬5,80
    0元等情，為被告所否認，並以前開情詞置辯，則本件所應
    審究者厥為：㈠兩造契約之法律性質為何？㈡原告之給付是否
    合於債之本旨？若不符合，是否可改善或修補？系爭機器設
    備是否已驗收合格？㈢原告請求被告給付驗收款62萬5,800元
    ，是否有據？茲分項析述如下：
　㈠兩造契約之法律性質為何？
　⒈按承攬為當事人約定，承攬人為定作人完成一定之工作，俟
    工作完成後，由定作人給付報酬之契約，民法第490條定有
    明文。而所謂完成一定之工作，即依勞務而發生所預期之結
    果；供給勞務僅為手段，而發生一定之結果，即完成一定之
    工作，方為承攬之目的。又所謂工作物供給契約，乃當事人
    約定一方專以或主要以自己的材料，作成物品供給他方，而
    他方給付報酬之契約，亦即約定由承攬人以其自己之材料完
    成工作物之契約。是工作物供給契約，工作物全部材料由承
    攬人供給，如當事人之意思重在工作物財產權之移轉時，仍
    不失為買賣之一種（最高法院59年台上字第1590號、83年度
    台上字第1393號裁判意旨參照）。是以承攬關係重在勞務之
    給付，非如買賣關係之重在財產權之移轉；工作物供給契約
    究係買賣或承攬，應探求當事人之真意，如當事人之意思重
    在財產權之移轉，則適用買賣之規定；當事人之意思如重在
    工作之完成，則適用承攬之規定（最高法院89年度台上字第
    831號判決可按）。
　⒉經查，依系爭採購單以觀，被告係向原告採購系爭A設備及系
    爭B設備各一台，並約定：⒈系爭機器設備為「無塵室專用」
    。⒉系爭機器設備之平台氣浮機構須採用「長型吹氣棒及精
    密調壓閥」。⒊系爭機器設備規格須符合無塵測試「Class10
    0等級」（見本院卷第19至21頁），系爭採購單亦約明，原
    告就系爭機器設備負有完成「設計、加工、組立、安裝、測
    試、保固、運輸及管銷」等工作之義務（見本院卷第19頁）
    ，再由系爭採購單約定之付款方式，記載為「訂金40％（現
    金或即期票）、交機40％（月結45天）、驗收20％（月結45天
    ）」（見本院卷第19至21頁），核屬工作物供給契約，又依
    其契約關係重在合於特定功能之機器設備之交付，即取得該
    機器設備之財產權，而非著重在特定勞務之給付，故揆之前
    開規定及說明，兩造契約仍不失為買賣契約，先予敘明。
　㈡原告之給付是否合於債之本旨？若不符合，是否可改善或修
　　補？系爭機器設備是否已驗收合格？
　⒈按當事人主張有利於己之事實者，就其事實有舉證責任，民
    事訴訟法第277條前段定有明文。本件兩造均不否認系爭機
    器設備應經驗收完成後，方有驗收款之交付，而原告主張系
    爭機器設備業經被告完成驗收一情，既為被告所否認，依上
    開舉證責任分配原則，自應由原告就此有利於己之事實負舉
    證之責。
  ⒉原告主張依兩造約定本件係進行「廠驗」，系爭機器設備送
    達地址為被告位於「新北市○○區○○路00巷0號2樓」之公司址
    ，伊於108年8月13日及同年月25日交付系爭機器設備予被告
    ，且均由被告受領，縱系爭B設備於108年8月23日進行廠驗
    後發現問題，伊也已改善，並經被告同意改於同年月25日送
    至被告公司完成交貨，以配合被告於同年月26日送到群創公
    司，是伊交貨並未遲延，況伊若未完成交付及驗收，被告何
    能如期交付予群創公司等情，為被告所爭執。經查，依系爭
    採購單備註欄第9點記載交貨日為「8月15日」，然原告卻遲
    至108年8月25日方全部交機予被告，此為原告所自承（見本
    院卷第213頁），佐以系爭採購單已明載「交機」與「驗收
    」給付之款項成數並不同，顯分屬不同之階段，甚者系爭設
    備交機予被告時，其軟、硬體更未全數完工，此有被告於10
    8年9月12日與原告確認系爭機器設備之軟、硬體何時能夠完
    成之LINE對話記錄可徵（見本院卷第273頁），客觀上應不
    可能已驗收完成，則被告抗辯系爭機器設備功能尚未完成，
    迄未完成驗收一情，應屬可取，故原告主張系爭機器設備業
    經被告完成驗收云云，洵不足採信。
　⒊又原告稱系爭採購單所約定「Class100」等級之標準，僅係
    針對環境的空氣潔淨度之標準，並非係針對機器設備本身之
    規範，況系爭機器設備均屬送收料之清潔設備，其功能原本
    即為清潔塑膠料片之髒污，如何能期待其機器本身運轉中不
    沾任何髒污，而達到Class100之標準一節；經查，系爭採購
    單第13點已記載「設備需符合Class100等級」，系爭採購單
    亦經原告用印簽回，業如前所述，被告公司人員更以LINE通
    訊軟體向原告公司人員簡徐懋表明「設備需符合Class100等
    級」（見本院卷第271頁），是原告對此約定應已知悉，實
    不能諉為不知，則「符合Class100等級」堪認係被告要求原
    告對系爭機器設備應達到之標準。被告復稱系爭機器設備是
    否符合Class100等級，業經群創公司以Particle Counter（
    微粒計數器）儀器檢測，於出料氣浮平台、入料氣浮平台之
    周遭空間進行多點量測後，系爭機器設備仍有揚塵、產塵、
    落塵情事，尚無法供無塵室所用，亦提出系爭設備Class100
    等級檢測數據附卷可查（見本院卷第111至115頁），益徵系
    爭機器設備尚未驗收合格，足堪認定。
  ⒋再者，依系爭採購單所示，兩造約定系爭機器設備之平台氣
    浮機構須採用「長型吹氣棒及精密調壓閥」（見本院卷第20
    頁），惟原告主張此種設計將造成吹氣浮力不平均，建議變
    更設計為「風扇型氣浮平台設計」，惟被告辯稱其並未同意
    變更設計，且「風扇型氣浮平台」仍置於被告公司，未為群
    創公司所用等語，並提出照片附卷為證（見本院卷第275頁
　　），是原告此部分主張既為被告所否認，原告即應舉證以實
    其說，然原告僅空言系爭機器設備業經被告當場簽收，及被
    告已將此平台氣浮機台交予群創公司云云，應屬無據，無可
    採信。
　⒌綜上可知，原告並未能證明被告就系爭機器設備已完成驗收
    一情，則被告抗辯驗收款之付款條件尚未成就，應可採信。
　㈢原告請求被告給付系爭驗收款62萬5,800元，是否有據？
    依系爭採購單記載之文義可知，「交機」與「驗收」係屬不
    同之付款階段，本件系爭機器設備既未完成驗收，則給付驗
    收款之付款條件即屬尚未成就，已如前述，是原告自不得請
    求被告給付驗收款。從而，原告請求被告給付驗收款62萬5,
    800元，要屬無據，不應准許。
五、據上論結，原告依契約之法律關係，請求被告應給付原告62
    萬5,800元，及自109年7月22日起至清償日止，按週年利率5
    ％計算之遲延利息，為無理由，應予駁回。原告之請求既經
    駁回，其假執行之聲請即失所附麗，應併予駁回。
六、本件事證已臻明確，兩造其餘攻擊防禦方法及所提證據，經
    認均不足以影響本判決之結果，爰不逐一論列，附此敘明。
七、據上論結，原告之訴為無理由，依民事訴訟法第78條，判決
    如主文。 　　
中    華    民    國    110   年    11    月    15    日
                  民事第四庭    法  官  陳靜茹
以上正本係照原本作成。　　　　　　　　　
如對本判決上訴，須於判決送達後20日內向本院提出上訴狀。如
委任律師提起上訴者，應一併繳納上訴審裁判費。
中    華    民    國    110   年    11    月    15    日
                                書記官  蔡汶芯